【裁判字號】    98,上易,969
【裁判日期】    980609
【裁判案由】    傷害
【裁判全文】
臺灣高等法院刑事判決                 98年度上易字第969號
上  訴  人  台灣基隆地方法院檢察署檢察官
上  訴  人
即  被  告  甲○○
被      告  乙○○
上列上訴人因被告等傷害案件，不服台灣基隆地方法院九十八年
度易字第三一號，中華民國九十八年二月二十五日第一審判決（
起訴案號：台灣基隆地方法院檢察署九十七年度偵字第五一六０
號），提起上訴，本院判決如下：
    主  文
原判決關於甲○○部分撤銷。
甲○○共同傷害人之身體，處拘役伍拾日，如易科罰金，以新臺
幣壹仟元折算壹日。
其餘上訴駁回。
    事  實
一、甲○○任職丙○○父親之公司，擔任貨櫃車司機之工作，因
    於工作期間駕駛貨櫃車發生交通事故，致遭丙○○扣除安全
    駕駛獎金，因對扣薪乙事心有疑義，遂邀約另名真實姓名年
    籍不詳之成年男子，與丙○○相約於民國九十七年九月十日
    晚間至基隆市中正區基隆港東十碼頭圍牆外之東海街談判扣
    薪乙事。嗣於同日晚間十時許，甲○○與該另名真實姓名年
    籍不詳之成年男子先後到達上址，於等待丙○○期間，甲○○撥打電話予友人乙○○，告知其與丙○○約於上址談判扣
    薪乙事，乙○○聞此，即行表示將前往上址為彼等協調。嗣
    丙○○於同日晚間十一時二十分許抵達上址後，甲○○因與
    丙○○談判扣薪乙事而起口角，遂心生不滿，夥同該名真實
    姓名年籍不詳之成年男子，共同基於傷害之犯意聯絡，徒手
    毆打丙○○，致丙○○受有左臉頰、左眼周圍、前胸挫傷併
    紅腫、左手臂擦傷等傷害，該名真實姓名年籍不詳之男子隨
    即先行離去，留下丙○○及甲○○在場，未久，乙○○亦趕
    至上址，期間因內政部警政署基隆港務局員警戊○○於基隆
    港東岸貨櫃場出口崗哨執行守望勤務時察覺有異，並轉請員
    警謝念祖前往上址處理，因而查悉上情。
二、案經丙○○訴由內政部警政署基隆港務警察局移送臺灣基隆
    地方法院檢察署檢察官偵查起訴。
    理  由
壹、程序方面：
一、按被告以外之人於審判外之言詞或書面陳述，除法律有規定
    者外，不得作為證據；又被告以外之人於偵查中向檢察官所
    為之陳述，除顯有不可信之情況者外，得為證據；再被告以
    外之人於審判外之陳述，雖不符合刑事訴訟法第一百五十九
    條之一至第一百五十九條之四之規定，而經當事人於審判程
    序同意作為證據，法院審酌該言詞陳述或書面陳述作成時之
    情況，認為適當者，亦得為證據，而當事人、代理人或辯護
    人於法院調查證據時，知有上開不得為證據之情形，而未於
    言詞辯論終結前聲明異議者，視有前項之同意，刑事訴訟法
    第一百五十九條第一項、第一百五十九條之一第二項及第一
    百五十九條之五分別定有明文。經查：
  (一)告訴人丙○○於警詢中之陳述，雖係被告以外之人於審判外
    之陳述而屬傳聞證據，惟公訴人、上訴人即被告甲○○、被
    告乙○○於本院審判程序中對於上開證人於審判外陳述之證
    據能力，均表示沒有意見，且迄於言詞辯論終結前亦未聲明
    異議。本院審酌告訴人警詢筆錄之記載，並無不正取供之情
    事，且證人於警詢時並無具結之可能，是就該審判外言詞陳
    述作成時之情況，應認為適當，依刑事訴訟法第一百五十九
    條之五規定意旨，具有證據能力。
  (二)告訴人於偵查中以證人身分向檢察官所為之證述，固屬被告
    甲○○、乙○○以外之人於審判外之言詞陳述，惟檢察官係
    國家公務員，代表國家偵查犯罪，實行公訴，而實務運作時
    ，檢察官向被告以外之人所取得之陳述，原則上均能遵守法
    律規定，不致違法取供，其可信度極高，此外，復無其他顯
    不可信情況，而告訴人亦經依法具結在案，是就該審判外之
    言詞陳述應認依刑事訴訟法第一百五十九條之一第二項具有
    證據能力。
  (三)內政部警政署基隆港務局警員戊○○、謝念祖所製作之職務
    報告書各乙份，係公務員所製作之公文書，並無證據證明係
    公務員違背法定程序所取得，衡情應會就查獲經過如實紀錄
    ，以便有助於將來後續之偵查工作，紀錄之人當無刻意忽略
    記載的理由，且查無顯不可信之情況，而依刑事訴訟法第一
    百五十九條之四第一款之規定，自有證據能力。
  (四)行政院衛生署基隆醫院九十七年九月十一日基醫傷字第００
    四二四０號驗傷診斷書乙份，為從事醫療業務之人於業務上
    所製作之紀錄文書、證明文書，且無顯不可信之情況，合於
    刑事訴訟法第一百五十九條之四第二款之情形，得為證據。
  (五)卷附告訴人之傷勢照片三幀為機械錄取之影像，非供述證據
    ，自無傳聞證據法則之適用，惟非公務員違法取得，亦具有
    證據能力，併此敘明。
貳、實體方面：
一、有罪部分：
  (一)訊據被告甲○○固坦承有於前揭時、地徒手毆打告訴人丙○○，惟辯稱：僅伊一人出手毆打告訴人，並無其他共犯，亦
    無迴護共犯云云。經查：
  1.被告甲○○於九十七年九月十日晚間十一時二十分許，於基
    隆市中正區基隆港東十碼頭圍牆外之東海街徒手毆打告訴人
    ，致其受有左臉頰、左眼周圍、前胸挫傷併紅腫、左手臂擦
    傷等傷害等情，業據被告甲○○坦承不諱（見原審卷第一八
    、七０頁，本院卷第三六頁反面、三七頁反面），核與告訴
    人指訴遭被告甲○○傷害之情節相符（見偵卷第八至一０頁
    ，原審卷第一八、一九、四四至四八頁），且有卷附行政院
    衛生署基隆醫院九十七年九月十一日基醫傷字第００四二四
    ０號驗傷診斷書乙份、傷勢照片三幀、內政部警政署基隆港
    務局警員謝念祖所製作之職務報告書乙份（見偵卷第二八、
    二九、四一、四二頁）可佐，足認被告甲○○自白有傷害丙○○乙節與事實相符。
  2.被告甲○○固辯稱：僅有伊一人出手毆打丙○○，並無其他
    共犯云云（見本院卷第三七頁反面）。然證人戊○○於原審
    證稱：九十七年九月十日晚間十一時二十分許，伊在基隆東
    岸貨櫃場第四崗位值班，因碼頭工作快結束，伊就朝馬路方
    向看，伊看到從市區方向有一部計程車往碼頭方向過來，並
    停於遊覽車後，有一男子由計程車下車，該男子下車後，另
    名男子從遊覽車車頭的方向朝該人走過來，並與之發生拉扯
    ，約二分鐘後，另外一名男子又從遊覽車車頭方向朝拉扯中
    的二人之方向前進，並出手推該名由計程車下車的男子，之
    後，因視線遭遊覽車遮蔽，伊隨即請同事謝念祖前往該處處
    理，伊有看到謝念祖到達現場，但伊無法確認伊所看到的三
    名男子，是否即是告訴人及被告甲○○、乙○○，而伊也無
    看到毆打的情形等語（見原審卷第六二至六七頁）；證人謝
    念祖則於同日晚間十一時二十五分抵達現場（基隆港東十碼
    頭圍牆外），看見丙○○倒在地上，鼻孔流血，另外被告甲○○坐在丙○○身旁，乙○○、丁○○則站立於旁，有證人
    謝念祖製作之職務報告乙份附卷可參（見偵卷第二九頁），
    是證人戊○○固無法指認其所親見遭拉扯之男子是否為告訴
    人，惟自其看見該名遭拉扯之男子，迄警員謝念祖趕至證人
    戊○○所指稱之現場，僅隔五分鐘，而告訴人遭毆地點即係
    證人戊○○請警員謝念祖前往處理之地點等情以觀，堪以認
    定告訴人即為證人戊○○所見遭拉扯之男子，是告訴人遭毆
    時，現場即非被告甲○○所言只有伊與告訴人二人，應為三
    人；再告訴人於原審證稱：伊搭乘計程車於基隆港東十碼頭
    圍牆外下車後，即遭人徒手毆打胸部、頭部，伊沒有看清楚
    係何人毆打伊，伊只能確定第一拳打伊左臉頰的人不是甲○○，因為甲○○站在伊正前方，而伊到現場時，看到甲○○
    、乙○○、丁○○三人，且伊被打的很嚴重，衣服也遭撕破
    ，無法抵抗，所以伊覺得是遭這三人毆打，至於有無第四人
    動手毆打伊，伊不能確定，當天伊有喝酒等語（見原審卷第
    四五至四八頁）；其於偵查中證稱：伊可以肯定甲○○有打
    伊，但伊的身上傷勢嚴重，可以肯定一個人是辦不到的，應
    該有很多人一起打伊等語（見偵卷第五五頁），是由告訴人
    丙○○之證詞可知，告訴人係因連續遭毆打，始無法清楚辨
    識究遭何人所傷，惟苟若僅有被告甲○○一人獨自毆打告訴
    人，衡以告訴人為一成年男子，當無全然無法抵抗之可能，
    是被告甲○○確有與另名真實姓名年籍不詳之男子共同徒手
    毆打告訴人殆可認定。至告訴人固指稱打伊之人為三人或四
    人，且伊到場時，被告乙○○已在場等語，惟告訴人到達現
    場前，自承已有飲酒，且證人丁○○亦證稱：伊到場後，有
    聞到丙○○身上有很濃的酒味等語（見原審卷第五三頁），
    被告甲○○亦以證人身分證稱：當時甲○○應該有喝酒，且
    走路不太穩等語（見原審卷第一八頁），是告訴人斯時之精
    神狀態是否可明確辨識毆打伊之人數確實為幾？是否有將遭
    毆打完後所看到之人當作毆打伊之人？誠非無疑。而證人戊○○與被告甲○○、告訴人素不相識，且係因執行守望勤務
    而察覺本案，屬公正客觀之第三人，應以其證述所見之人數
    較為可採，是被告甲○○辯稱並無共犯乙節並不可採。
  3.綜上，被告甲○○有與另名真實姓名年籍不詳之成年男子共
    同徒手毆打告訴人等情甚明，被告甲○○所犯傷害犯行，罪
    證明確，堪以認定，自應依法論科。
  (二)核被告甲○○所為，係犯刑法第二百七十七條第一項傷害罪
    。被告甲○○與真實姓名年籍不詳之成年男子共同徒手毆打
    告訴人，具有犯意聯絡及行為之分擔，為共同正犯。原審據
    以論科，固非無見。惟原審未及審酌被告甲○○已和告訴達
    成和解之情，自有未洽。被告甲○○以此為由上訴，指摘原
    審判決不當，請求撤銷改判，為有理由。公訴人以原審量刑
    過輕為由，請求撤銷改判，為無理由。惟原審既有上揭不當
    之處，自應由本院就被告甲○○部分予以撤銷改判。爰審酌
    被告甲○○僅因細故即毆打告訴人，造成告訴人臉部、手部
    、胸部多處傷害，損害告訴人身體法益甚鉅，然被告甲○○
    於犯後願意坦承犯行，並盡力與告訴人達成和解，有和解書
    在卷可憑（見本院卷第一八頁）等一切情狀，量處如主文第
    二項所示之刑，並諭知易科罰金之折算標準。
二、無罪部分：
  (一)公訴意旨另以：被告甲○○與被告乙○○係朋友，被告甲○○因遭告訴人丙○○扣除薪資中安全駕駛之獎金，因而心生
    不滿，遂與被告乙○○邀約告訴人於九十七年九月十日晚上
    十一時二十分許，在基隆市中正區基隆港東十碼頭圍牆外之
    東海街談判；被告甲○○與被告乙○○見告訴人抵達上址後
    ，即共同基於傷害之犯意聯絡，出手毆打告訴人，致其受有
    左臉頰、左眼周圍、前胸挫傷併紅腫、左手臂擦傷等傷害，
    因認被告乙○○涉犯刑法第二百七十七條第一項傷害罪嫌。
  (二)按犯罪事實應依證據認定之，無證據不得認定犯罪事實；又
    不能證明被告犯罪者，應諭知無罪之判決，刑事訴訟法第一
    百五十四條第二項及第三百零一條第一項分別定有明文。又
    事實之認定，應憑證據，如未能發現相當證據，或證據不足
    以證明，自不能以推測或擬制之方法，為裁判基礎（最高法
    院四十年臺上字第八六號判例參照）。另認定犯罪事實所憑
    之證據，雖不以直接證據為限，間接證據亦包括在內；然而
    無論直接或間接證據，其為訴訟上之證明，須於通常一般之
    人不致有所懷疑，而得確信其為真實之程度者，始得據為有
    罪之認定，倘其證明尚未達到此一程度，而有合理之懷疑存
    在時，即無從為有罪之認定，亦有最高法院七十六年臺上字
    第四九八六號判例可資參照。
  (三)本件公訴人認被告乙○○涉有刑法第二百七十七條第一項之
    傷害罪嫌，無非係以告訴人之指訴、內政部警政署基隆港務
    警察局警員戊○○製作之職務報告及謝念祖製作之職務報告
    各乙紙，及行政院衛生署基隆醫院驗傷診斷書、傷勢照片為
    主要論據。訊據被告乙○○堅決否認有何傷害告訴人等情，
    並辯稱：案發當日，係甲○○打電話告知伊要在東十號碼頭
    與告訴人談論扣薪乙事，伊就找丁○○騎機車載伊到現場，
    到達附近時，丁○○讓伊先下車，丁○○去停車，伊就一個
    人先步行到現場時，到達時，伊就看到告訴人已經坐在地上
    ，身上都是血，不久丁○○就走過來，隨後，警員也趕到現
    場等語。經查：
  1.告訴人固證稱：伊於九十七年九月十日晚間十一時許搭計程
    車於東十號碼頭下車時，即看到甲○○站在其所有之自小客
    車駕駛座車門旁，乙○○站在右手邊引擎邊，另外看到一部
    巴士旁有一個人蹲在那邊，沒看到臉，但之後蹲著的那個人
    就走過來搭住伊的肩膀，伊要撥開該人的手，彼等三人就徒
    手打伊的胸部、頭部，伊沒有看清楚是誰打伊，只覺得彼等
    三人都在罵髒話，且伊被打的很嚴重，所以覺得三人都有毆
    打伊，之後，港警到場，甲○○蹲在地上與伊說話，伊看到
    甲○○、丁○○站在旁邊，所以伊推論那個沒看到臉的人是
    丁○○云云（見原審卷第四五、四六頁）。然告訴人於到達
    現場時已有飲酒，其精神狀態是否可明確辨識毆打伊之人究
    為何人？是否有將其遭毆打完後所看到之人當作毆打伊之人
    並非無疑，已如前述，且告訴人除於原審證稱：伊沒有看清
    楚是誰打伊等語（見原審卷第四六頁）；復於偵查中證稱：
    伊只能肯定甲○○有打，且伊被打的很嚴重，所以應該有很
    多人一起打等語（見偵卷第五五頁），是以，告訴人既未看
    到被告乙○○有徒手毆打伊，僅因感覺不只一人打伊，即認
    定被告乙○○有參與毆打，顯為告訴人之臆測，尚難以此即
    認被告乙○○有與被告甲○○共同徒手毆打告訴人。
  2.再證人丁○○於原審證稱：九十七年九月十日當晚，是乙○○要伊載他去碼頭，伊騎機車經過碼頭時，看到有個長的很
    像丙○○的人蹲坐在對面圍牆旁，好像有流血，伊就讓乙○○先下車，伊去停車，停好車後，伊就走向該名長的很像丙○○的男子處，走到距離該處一、二公尺時，就看清楚丙○○，而乙○○也已經在該處，伊看到丙○○蹲坐的位置、姿
    勢就與伊騎乘機車看到丙○○的位置、姿勢是相同的，直到
    港警到達現場時，丙○○才站起來等語（見原審卷第五三頁
    ）。被告甲○○亦以證人身分於原審證稱：伊當天到達碼頭
    時於等待丙○○時，有打電話給乙○○說伊被扣薪之事及與
    丙○○約在東十號碼頭，乙○○有說要當和事佬，伊打完丙○○後，丙○○跌坐在地上，幾分鐘後，乙○○就達到現場
    ，接著不到一分鐘丁○○就到達現場，港警於三十秒後也到
    達等語（見原審卷第五七、五八頁），由證人丁○○及被告
    甲○○之證詞可知，被告乙○○到達案發地點時，告訴人已
    遭毆打並跌坐於地，且證人丁○○與員警謝念祖均於被告乙○○到達案發地點後未久即接續先後到達，再衡以證人丁○○到達案發地點時，所見告訴人之位置、姿勢皆與其騎乘機
    車時所見相同，並未移動等情觀之，堪以認定告訴人未於被
    告乙○○到場後再遭被告甲○○與乙○○共同毆打；況由內
    政部警政署基隆港務警察局警員謝念祖製作之職務報告內容
    可知（見偵卷第二九頁），謝念祖到案發地點處理時，僅見
    到告訴人倒於地，被告甲○○坐於地上，乙○○、丁○○則
    站立於旁，未見到告訴人遭毆；而證人戊○○固亦證述有於
    案發地點看見三人發生拉扯，惟因距離緣故，無法辨識拉扯
    之三人是否包括被告乙○○等語（見原審卷第六四、六五頁
    ），是以，尚難僅以證人戊○○、謝念祖之前揭證述遽認被
    告乙○○於告訴人遭毆時即已在場，並有與被告甲○○共同
    毆打告訴人。準此，被告乙○○辯稱其未毆打告訴人乙節，
    為有理由，堪以採信。
  (四)原審以依現存之證據資料，認尚難證明被告乙○○有公訴人
    所指涉之犯行，而為被告乙○○無罪之諭知，核無不合。檢
    察官上訴仍執陳詞，指摘原審判決不當，為無理由，應予駁
    回。
據上論斷，應依刑事訴訟法第三百六十八條、第三百六十九條第
一項前段、第三百六十四條、第二百九十九條第一項前段，刑法
第二十八條、第二百七十七條第一項、第四十一條第一項前段，
刑法施行法第一條之一，判決如主文。
本案經檢察官曾俊哲到庭執行職務。
中    華    民    國    98    年    6     月    9     日
                  刑事第十七庭  審判長法  官  趙功恆
                                      法  官  陳世宗
                                      法  官  陳憲裕
以上正本證明與原本無異。
不得上訴。
                                      書記官  劉育妃
中    華    民    國    98    年    6     月    10    日
附錄：本案論罪科刑法條全文
刑法第二百七十七條：
（普通傷害罪）
傷害人之身體或健康者，處 3 年以下有期徒刑、拘役或 1 千元
以下罰金。
犯前項之罪因而致人於死者，處無期徒刑或 7 年以上有期徒刑；
致重傷者，處 3 年以上 10 年以下有期徒刑。


司法院資訊處製作；財團法人民間司法改革基金會備份。
